【裁判字號】    92,保險,19
【裁判日期】    921231
【裁判案由】    損害賠償
【裁判全文】
臺灣士林地方法院民事判決                          九十二年度保險字第一九號
    原      告  新安產物保險股份有限公司台中分公司
    法定代理人  甲○○
    訴訟代理人  乙○○
    被      告  丙○○
    訴訟代理人  薛松雨律師
                王玫珺律師
當事人間請求損害賠償事件，本院於民國九十二年十二月十六日言詞辯論終結，判決
如左：
    主      文
原告之訴及假執行之聲請均駁回。
訴訟費用由原告負擔。
    事      實
甲、原告方面：
一、聲明：
  (一)被告應給付原告新臺幣（下同）伍拾萬元，及自起訴狀繕本送達翌日起至清償
    日止，按年息百分之五計算之利息。
  (二)願供擔保請准宣告假執行。
二、陳述：
  (一)被告丙○○於民國九十一年七月五日下午二時許，駕駛車牌號碼「ＤＪ｜８９１
  １」自用小客車（下稱Ａ車）在桃園縣龍潭鄉○○路ＴＩＳ賽車場內，因未依管制
  規定強行由賽車道入口進入賽車場，意圖橫越馬路，致撞及原告承保訴外人（即被
  保險人）裕隆汽車製造股份有限公司所有由訴外人陳昶榮駕駛之車牌號碼「試｜４
  ０５６」自用小客車（下稱Ｂ車），造成Ｂ車之受損，被告未遵守賽車場管制以致
  肇事應負完全之責。
  (二)按「故意或過失不法侵害他人權利者，負損害賠償責任」；「又不法毀損他人之
    物者，應向被害人賠償其物因毀損所減少之價額」，民法第一百八十四條第一項
    前段、第一百九十六條定有明文，原告依保險契約賠付被保險人伍拾萬元後，
    檢具駕駛執照、行車執照、統一發票、估價單、代位求償同意書、受損照片、汽
    車險賠款同意書、汽車保險要保書（均影本）為證，依保險法第五十三條之規定
    取得代位權，請求被告賠償前開金額及自起訴狀繕本送達翌日起算至清償日止，
    按年息百分之五計算之利息。
乙、被告方面：
一、聲明：
  (一)原告之訴及假執行之聲請均駁回。
  (二)如受不利益，願供擔保請准免為假執行。
二、陳述：
  (一)陳昶榮駕駛之Ｂ車係以時速一百二十公里之速度撞及被告所駕駛之Ａ車，造成Ａ
    車結構全毀，被告頸部扭傷、右膝挫傷、疑似第六頸椎牽扯性骨折，有照片及診
    斷證明書（均影本）為證，應由原告承保之Ｂ車駕駛陳昶榮負完全之肇事責任，
    被告並無故意、過失，自不構成侵權行為，原告之主張，顯無理由。
  (二)被告於九十一年七月五日受訴外人超越雜誌社之邀而前往試車，當日ＴＩＳ賽車
    場下午之使用係由超越雜誌社所租借，賽車場之入口亦由該雜誌社人員管制，被
    告經由該雜誌社人員開門始駕駛Ａ車進入賽車場，並無原告所述之未依管制規定
    強行進入賽車場之情形，反而是陳昶榮並無於該時段使用賽車場之權利。關於當
    日ＴＩＳ賽車場地租用情形、大門管制等情，聲請訊問證人即ＴＩＳ賽車場現場
    管理人戊○○、超越雜誌社人員丁○○，以及函調中華賽車協會當日之租用資料
    。
    理      由
一、本件原告起訴主張：被告於九十一年七月五日下午二時許，駕駛Ａ車在桃園縣龍
    潭鄉○○路ＴＩＳ賽車場內，因未依管制規定強行由賽車道入口進入賽車場，意
    圖橫越馬路，致撞及原告承保裕隆汽車製造股份有限公司所有由陳昶榮駕駛之Ｂ
    車，造成Ｂ車之受損，應負完全責任。原告依約賠付被保險人裕隆汽車製造股份
    有限公司伍拾萬元後，爰依保險法第五十三條保險代位之規定及民法第一百八
    十四條第一項、第一百九十六條之侵權行為規定，請求被告賠償前開金額及自起
    訴狀繕本送達翌日起至清償日止，按年息百分之五計算之利息等語。
二、被告則略以：對於Ｂ車之受損，被告並無故意、過失，也無未依管制規定強行進
    入賽車場之情形，當時被告有使用該賽車場之權利，原告之主張，顯無理由等語
    置辯。
三、原告主張前揭時、地兩車相撞而造成原告承保之Ｂ車受損等情，業據原告提出駕
    駛執照、行車執照、代位求償同意書、受損照片等件為證，被告復不加以爭執，
    自堪信此部份為真實。茲原告主張被保險人即Ｂ車之所有權人裕隆汽車製造股份
    有限公司對於被告有侵權行為之損害賠償請求權，而依保險法第五十三條第一項
    之保險代位規定提起本件訴訟，然取得保險代位權之前提，必被保險人對於第三
    人有損失賠償請求權（含損害賠償請求權），始得為之，因被告辯稱對於Ｂ車之
    受損並無過失或過失，亦無原告所述之未依管制規定強行進入賽車場等情，則首
    應審究者乃在於侵權行為之構成要件為何？現存之證據是否足以證明被告之駕駛
    Ａ車行為已構成侵權行為？
四、得心證之理由：
  (一)按侵權行為之構成要件，依民法第一百八十四條第一項前段規定：「因故意或過
    失，不法侵害他人之權利者，負損害賠償責任。」依此規定分析，則侵權行為之
    成立，應具備客觀要件有：(1)自己的加害行為。(2)行為須不法。(3)侵害權利。(4)
    發生損害。(5)加害行為與損害有因果關係。主觀要件應具備(1)責任能力即侵權行
    為能力。(2)有故意或過失即意思責任等要件。若係缺少其中任一要件，尚不得認
    構成侵權行為。
  (二)關於事故發生當日即九十一年七月五日ＴＩＳ賽車場租用情形，業據證人即ＴＩ
    Ｓ賽車場現場管理人戊○○於本院訊問時證述：「‧‧當天上午的使用者是一個
    台中的車隊（Ａ１車隊），並不是原告所述之ＡＵＴＯ─ＯＮＬＩＮＥ有使用權
    ，如有，原告應該提出使用場地的書面通知單。撞擊的時間是在中午過後，其中
    ＡＵＴＯ-ＯＮＬＩＮＥ有一個人跑到辦公室要借醫藥箱，我借後就問他你們怎
    麼來了，後來我隔二分鐘後到現場看才知道發生嚴重的車禍。ＡＵＴＯ─ＯＮＬ
    ＩＮＥ的人他們是開ＣＬＩＯ的車。當天早上管制是由台中的車隊提報兩輛，並
    不包括ＣＬＩＯ的車（即Ｂ車）‧‧當日下午是超越雜誌在租借場地，上、下午
    的時間是早上九點到下午一點，下午一點到五點，時間到必須自動退場。」等語
    甚詳（見九十二年十二月十六日之言詞辯論筆錄第三頁至第五頁），另參酌原告
    自承：「試車（即Ｂ車）的車手說他有租借場地，租借是在上午，被告駕駛之Ａ
    車是下午租借的車」等情（見同上筆錄第二頁），則原告主張事故發生當日之下
    午二時許，被告既有權進入及使用ＴＩＳ賽車場，尚難認被告駕駛Ａ車之行為有
    何未遵守賽車場管制之不法情事，堪信被告此部份之辯解為可採，因此被告之駕
    車行為並不構成對於保裕隆汽車製造股份有限公司所有Ｂ車之侵權行為。
  (三)綜上所述，原告依保險法第五十三條保險代位之規定及民法第一百八十四條第一
    項、第一百九十六條之侵權行為規定，請求被告應負損害賠償責任，即無理由，
    應予駁回。又原告受敗訴判決，其假執行之聲請即失所依據，併予駁回之。
五、本件事證已臻明確，兩造其餘攻擊防禦方法及舉證，核與判決無影響，毋庸一一
    論列，併此敘明。
六、據上論結：本件原告之訴為無理由，依民事訴訟法第七十八條，判決如主文。
中      華      民      國    九十二    年    十二      月    三十一    日
                                        臺灣士林地方法院民事第二庭
                                            法      官  林政佑
右為正本係照原本作成。
如對本判決上訴須於判決送達後廿日內向本院提出上訴狀。
中      華      民      國    九十三    年      一      月      二      日
                                            法院書記官  楊錫芬


司法院資訊處製作；財團法人民間司法改革基金會備份。
